【裁判字號】    98,台上,3638
【裁判日期】    980625
【裁判案由】    誣告
【裁判全文】
最高法院刑事判決            九十八年度台上字第三六三八號
上  訴  人  台灣高等法院檢察署檢察官
被      告  甲○○
            乙○○
上列上訴人因被告等誣告案件，不服台灣高等法院中華民國九十
五年十二月七日第二審判決（九十五年度上訴字第三七六八號，
起訴案號：台灣台北地方法院檢察署九十三年度偵字第二一七四
二號），提起上訴，本院判決如下：
    主  文
上訴駁回。
    理  由
按刑事訴訟法第三百七十七條規定，上訴於第三審法院，非以判
決違背法令為理由，不得為之。是提起第三審上訴，應以原判決
違背法令為理由，係屬法定要件。如果上訴理由書狀並未依據卷
內訴訟資料，具體指摘原判決不適用何種法則或如何適用不當，
或所指摘原判決違法情事，顯與法律規定得為第三審上訴理由之
違法情形不相適合時，均應認其上訴為違背法律上之程式，予以
駁回。本件檢察官上訴意旨略稱：(一)原判決援用第一審判決理由
依憑證人戴吉慶於台灣台北地方法院八十九年度重訴字第一０四
０號民事案件及台灣高等法院九十年度重上字第二三一號民事案
件中證稱：丙○○有於民國八十九年一月二十四日在台北市亞太
飯店向被告甲○○、乙○○表示如不給付新台幣（下同）二億五
千萬元，即向香港證券交易所舉發香港華聯公司（下稱華聯公司
）有股權糾紛等語，認定被告等告訴丙○○涉犯恐嚇取財罪之事
實並非憑空捏造，亦非全然無因，而為被告等無罪之諭知。然乙
○○於第一審供稱：當時丙○○在樓上，我從頭到尾都沒有跟丙
○○碰面，都是透過戴吉慶傳話等語，二人所述不一；且戴吉慶
於第一審、原審均未到庭接受詰問，戴吉慶於民事庭之上開證詞
能否採信，不無可疑，原審未詳加調查，有應於審判期日調查之
證據而未予調查之違法。(二)被告等指訴丙○○於八十九年一月二
十四日，以恐嚇方式使乙○○簽發總金額二億五千萬元，並由甲
○○背書之本票十張等情，卻於九十年九月二十七日，事隔一年
八月後，始具狀向台灣台北地方法院檢察署提出告訴，顯與常情
有違。況被告等在告訴狀指稱：丙○○第一、二次出售華聯公司
股權之價款，係以丙○○所欠之借款抵付。然乙○○於第一審改
稱：告訴代理人說我給丙○○第一、二次價款是抵債並不實在，
實際上我匯款六千多萬元等語；於原審仍稱：我第一、二次是匯
現金，足見被告等有虛構事實誣告之犯行，原判決逕對被告等為
無罪之諭知，有應於審判期日調查之證據而未予調查及適用法則
不當之違法云云。
惟查本件原判決以公訴意旨略以：被告等與丙○○同為JOYCE SE
RVICES LIMITED公司（下稱JOYCE公司）之股東，且JOYCE公司控
制有華聯公司之股權。嗣被告等明知丙○○將JOYCE 公司股票出
賣其等應給付價款之糾紛一事，雙方於八十九年一月二十四日達
成和解，並簽立協議書，乙○○為履行協議之義務，於和解時以
其所經營之嘉聯皮革貿易股份有限公司（下稱嘉聯公司）為發票
人簽發面額共二億五千萬元之十紙本票交付丙○○。詎被告等共
同基於逃避履行和解付款義務及使丙○○受刑事處分之意圖，於
九十一年間共同具狀向台灣台北地方法院檢察官署檢察官誣指：
八十九年一月二十四日丙○○與被告等約定在台北市亞太飯店見
面，丙○○竟向被告等恐嚇稱如不給付二億五千萬元，即向香港
證券交易所舉發華聯公司有股權糾紛，使華聯公司無法於八十九
年二月二日如期上市，致乙○○為免華聯公司破產及其本身需向
創投公司負連帶保證責任，乃與丙○○簽立協議書，由乙○○以
所經營之嘉聯公司名義簽發面額合計為二億五千萬元之本票十張
，由甲○○背書後交付予丙○○。嗣被告等即以遭丙○○脅迫為
由，撤銷上開簽立協議書、簽發本票及背書之法律行為，指稱丙
○○涉有刑法第三百四十六條第一項之恐嚇取財罪嫌，因認被告
等均涉有刑法第一百六十九條第一項之誣告罪嫌。經綜合調查證
據結果，以(一)本件被告等向檢察官提出告訴，指丙○○涉犯恐嚇
取財罪嫌之事實係：「八十九年一月二十四日丙○○與被告等約
定在台北市亞太飯店見面，丙○○竟向被告等恐嚇稱如不給付二
億五千萬元，即向香港證券交易所舉發華聯公司有股權糾紛，將
使華聯公司股票無法於八十九年二月二日如期上市，乙○○為免
華聯公司因而破產及其本身須向創投公司負鉅額連帶保證責任，
乃與丙○○簽立協議書，由乙○○簽發嘉聯公司合計二億五千萬
元之本票十張，由甲○○背書後交付丙○○」，而此一事實，業
經證人戴吉慶於台灣台北地方法院八十九年度重訴字第一０四０
號民事案件及台灣高等法院九十年度重上字第二三一號民事案件
中證述屬實，並有本票影本可資佐證。再參以台灣台北地方法院
檢察署九十一年度偵字第二四二五八號不起訴處分中就該一事實
亦有相同之記載，足見被告等指訴丙○○曾以舉發股權糾紛為由
，使被告等為恐影響華聯公司股票在香港如期上市而受重大財產
損害，始簽發或背書本票等經過，係確實無訛。(二)雖此事實（經
過）經檢察官處分不起訴，然此僅係對於同一事實檢察官所為之
法律評價與被告等主觀之認知不同而已，尚無礙於此一事實之客
觀存在。茲被告等向檢察官提出告訴，指訴丙○○以舉發股權糾
紛為由，使其簽發本票等事實（經過）既確實存在，則被告等就
該一事實即非憑空捏造，亦非全然無因；就被告等向檢察官提出
之告訴，即不得遽以誣告罪責相繩。此外復無其他證據足認定被
告等有本件誣告犯行，因認不能證明被告等犯罪，維持第一審諭
知被告等無罪之判決，駁回檢察官在第二審之上訴，已在判決內
詳述其證據取捨及判斷之理由。原判決所為論述，核與卷證資料
相符，從形式上觀察，並無違背法令之情形。按證據之取捨及證
據證明力之判斷，屬事實審法院之職權，茍無違背證據法則，自
不能指為違法。查乙○○於第一審供稱：當時丙○○在樓上，我
從頭到尾都沒有跟丙○○碰面，都是透過戴吉慶傳話等語（見第
一審卷第七五頁）；告訴人丙○○於原審亦坦承：我跟戴先生（
見證人）有說過如不給付二億五千元，就向香港證交所舉發華聯
公司有股權糾紛這些話，但我沒有跟被告等說，有請戴先生轉告
等語（見原審卷第三四頁）；且檢察官於原審亦未聲請傳訊戴吉
慶。原審因依證人戴吉慶於上開民事庭所證，認被告等對丙○○
之告訴事實，尚非全然無因，亦非出於虛構，並以檢察官所舉之
證據，不足以使法院形成被告等有誣告之心證，認被告等犯罪尚
屬不能證明，依上開說明，自不能指為違法。再刑法上之誣告罪
，不限於所告事實全屬虛偽時，始能成立，倘所告事實之一部分
係出於故意虛構，仍不得謂非誣告（本院二十二年上字第六六二
號判例參照）。然誣告罪之成立，主觀上須申告者意圖使他人受
刑事或懲戒處分，明知為虛偽之事實向有權為刑事或懲戒處分之
公務員為申告。客觀上，須其申告之事實有使他人有因而受刑事
或懲戒處分之危險者，方為相當。是以，上開判例所稱「事實之
一部分係出於故意虛構」，應指該部分事實，客觀上有使受申告
人受刑事追訴或懲戒處分之危險而言。本件被告等具狀對丙○○
提出上開恐嚇取財告訴時，固有同時載稱：丙○○第一、二次出
售華聯公司股權之價款，係以丙○○所欠之借款抵付。而乙○○
於第一審及原審已改稱：告訴代理人說我給丙○○第一、二次價
款是抵債並不實在，實際上我匯款六千多萬元等語。然該部分既
非檢察官起訴被告等之誣告事實；客觀上復無使丙○○受刑事追
訴之危險（按此部分股款爭執業經上開民事判決確定），被告等
此部分所指，縱有不實，亦不得論以誣告罪。檢察官上訴意旨所
指各節，或為單純事實之爭執，或原審已加審酌、論斷屬原審得
本於職權裁量之事項，已於判決內詳述其證據取捨、判斷之理由
，為其職權之適法行使，核與法律規定得為第三審上訴理由之違
法情形，均不相適合。應認檢察官上訴違背法律上之程式，予以
駁回。
據上論結，應依刑事訴訟法第三百九十五條前段，判決如主文。
中    華    民    國  九十八  年    六    月  二十五  日
                      最高法院刑事第十二庭
                          審判長法官  黃  一  鑫
                                法官  張  春  福
                                法官  林  勤  純
                                法官  李  錦  樑
                                法官  陳  國  文
      本件正本證明與原本無異
                                      書  記  官
中    華    民    國  九十八  年    七    月    七    日
                                                      v


司法院資訊處製作；財團法人民間司法改革基金會備份。
